【裁判字號】    90,訴,1674
【裁判日期】    901130
【裁判案由】    清償借款
【裁判全文】
臺灣高雄地方法院民事判決  九十年度訴字第一六七四號
    原      告  台灣銀行
    法定代理人  乙○○
    訴訟代理人  丁○○
                甲○○
    被      告  丙○○
右當事人間請求清償借款事件，本院判決如左：
    主    文
被告應給付原告新台幣壹佰壹拾萬零壹仟肆佰玖拾元，及其中新台幣壹佰零萬
仟零捌拾元自民國八十九年二月九日起至清償日止，按年息百分之九點○五計算之
利息，並自民國八十九年二月九日起至清償日止，按上開利率百分之二十計算違約金
。
訴訟費用由被告負擔。
    事    實
甲、原告方面：
一、聲明：求為判決如主文所示。
二、陳述：
    （一）、被告丙○○與訴外人蕭煌河於民國八十六年十二月二十六日，與原告簽
            立個人存戶簡便融資借據一紙（下簡稱：「個人存戶簡便融資借據」借
            款）：
            １、雙方約定：
                (1)、丙○○、蕭煌河為借款人，在借款人於原告公司開立0000
                    00000000號帳戶內，以新台幣一百萬元為限額，得分
                    筆循環透用。本借據約定循環透用期限為五年，自八十六年十
                    二月二十六日起至九十一年十二月二十六日止。
                (2)、借用人願自借款後每月，原告最後一個營業日清償應付利息，
                    並授權原告免憑借用人之金融卡，存摺與取款憑條，逕自借用
                    人存款帳戶內之存款，轉帳抵償之。倘無存款或存款不足抵償
                    借用人每月應付利息時，貴行得在本借款額度及期限內，將不
                    足抵償之金額逕行滾入借款本金，倘因此而超過本借款額度時
                    ，借用人應立即償還超過之數額。
                (3)、借款利息，自訂借日起一年內，按優惠計息年息百分之九點○
                    五計息。優惠期間屆滿後，即「依每日透用最高餘額，按當時
                    原告基本放款利率加碼年息百分之二點一五」計算。並約定前
                    揭借款利率隨原告基本放款利率變動調整。又未按期攤繳本息
                    時，除須按約定利率計付遲延利息外，並自逾期之日起六個月
                    內按約定利率百分之十，逾六個月以上者其超過六個月部分按
                    約定利率百分之二十計付違約金。
            ２、八十七年七月三十一日，丙○○、蕭煌河所借用之額度已超過一百
                萬元。原告於八十七年八月二十七日發函，請求丙○○、蕭煌河還
                款，詎丙○○、蕭煌河並未依約清償。經原告於八十七年九月二十
                七日將全部債務視為到期，計積欠原告本金一百零三萬三千零八十
                三元、八十七年八月三十一日後之利息、八十七年九月一日後之違
                約金。
    （二）、又八十四年六月十五日，被告丙○○、訴外人申霸實業有限公司（下簡
            稱：申霸公司）與原告簽立放款借據（下簡稱：「放款借據」借款）：
            １、由丙○○、申霸公司為連帶借款人，而以黃建龍、蕭煌河為連帶保
                證人，向原告借款三百萬元。約定借款期間自八十四年六月十五日
                起至八十五年六月十五日止，按月於每月十五日還息，本金到期一
                次清償。利息依原告基本放款利率加碼年息百分之○點七五計算，
                並約定前揭借款利率隨原告基本放款利率變動調整。又未按期攤繳
                本息時，除須按約定利率計付遲延利息外，並自逾期之日起六個月
                內按約定利率百分之十，逾六個月以上者其超過六個月部分按約定
                利率百分之二十計付違約金。嗣於八十五年六月十五日，續由林碧
                玉、申霸公司為連帶借款人，暨以黃建龍、蕭煌河為連帶保證人，
                與原告訂立增補借據，約定將上開借款展延清償期至九十二年六月
                十五日止。
            ２、詎丙○○、申霸公司於八十七年五月十九日繳清八十七年四月十五
                日至五月十四日間之利息，之後即未再繳款，原告於八十七年六月
                十六日將本件借款視為全部到期（當日之放款利率為八點三五），
                計欠原告本金一百八十五萬七千八百一十一元、八十七年五月十五
                日以後之利息、八十七年六月十六日以後之違約金。
    （三）、原告依約聲請台灣高雄地方法院民事執行處拍賣上開借款之抵押物，獲
            分配二百二十五萬八千六百五十九元，依法定順序，先抵充上開「放款
            借據」借款之本金一百八十五萬七千八百一十一元、八十七年五月十五
            日至八十九年二月八日間之利息二十六萬九千八百七十九元、八十七年
            六月十六日至八十九年二月八日之違約金四萬三千五百六十四元。再抵
            充前揭「個人存戶簡便融資借據」借款「八十九年二月八日前之利息中
            之八萬七千四百零五元」後，迄今被告尚欠原告前揭「個人存戶簡便融
            資借據」借款之本金一百零三萬三千零八十三元、八十九年二月八日前
            之利息四萬七千五百八十五元、八十九年二月八日前之違約金二萬零八
            百二十五元、八十九年二月九日以後之利息及違約金。
    （四）、卷附之台灣高雄地方法院民事執行處八十八年執字第一二九二七號強制
            執行金額計算書分配表容有以下所列之錯誤：
            １、就「放款借據」借款：
                (1)、所積欠之利息起算日，應自八十七年五月十五日起算，但分配
                    表誤載自八十七年五月十四日起算（註：如前述，八十七年五
                    月十四日之利息，應已繳納）。又違約金應自八十七年六月十
                    六日起算，但分配表誤載自八十七年六月十五日起算。
                (2)、所積欠利息，分配表係以年利率百分之八點四七五計算利息，
                    及以年利率百分之八點四七五之一成及二成計算違約金。然該
                    筆借款自八十七年五月十五日起至同年六月十六日視為全部到
                    期當日之基本放款利率，均為年息百分之七點六，加碼後之放
                    款年利率應均為百分之八點三五，故分配表所載之利息及違約
                    金之利率均有錯誤。
                (3)、是八十九年二月八日前所積欠之利息、違約金，應分別為二十
                    六萬九千八百七十九元、四萬三千五百六十四元，但分配表分
                    別誤載為二十七萬四千三百四十六元、四萬四千三百零一元。
            ２、就「個人存戶簡便融資借據」借款：
                (1)、所積欠之利息起算日，應自八十七年八月三十一日起算，但分
                    配表誤載自八十七年八月三十日起算。
                (2)、所積欠利息，分配表係以年利率百分之九點六二五計算利息，
                    及以年利率百分之九點六二五之一成及二成計算違約金。然該
                    筆借款自八十七年八月三十一日起至視為全部到期當日之放款
                    利率，均為年息百分之九點○五，故分配表所載利息及違約金
                    之利率均有錯誤。
                (3)、是八十九年二月八日前之利息、違約金，應分別為一十三萬四
                    千九百九十元、二萬零八百二十五元，但分配表分別誤載為一
                    十四萬四千六百七十四元、二萬二千二百七十六元。
三、證據：提出個人存戶簡便融資借據、放款借據、增補借據、本院八十七年拍字第
    五五○八號裁定、基本利率資料、存摺類存款明細分戶帳、台灣高雄地方法院民
    事執行處八十八年執字第一二九二七號強制執行金額計算書分配表各一份為證。
乙、被告丙○○方面：被告未於言詞辯論期日到場，亦未提出書狀作何聲明或陳述。
    理    由
一、本件依兩造所訂之個人存戶簡便融資借據之一般條款第十五條，已合意由本院為
    第一審管轄法院，本院自有管轄權。又本件被告丙○○經合法通知，未於言詞辯
    論期日到場，核無民事訴訟法第三百八十六條所列各款情形，爰依原告之聲請，
    由其一造辯論而為判決，合先敘明。
二、本件原告主張被告丙○○與訴外人蕭煌河於八十六年十二月二十六日，與原告簽
    立個人存戶簡便融資借據一紙向原告借款，暨被告丙○○及訴外人申霸公司於八
    十四年六月十五日，與原告簽立放款借據一紙，向原告借款二百九十萬元。詎未
    如期還款，經原告依約聲請法院拍賣抵押物後，迄今仍積欠原告如前所述「八十
    六年十二月二十六日個人存戶簡便融資借據」之本金、利息、違約金尚未清償等
    事實，已據原告提出個人存戶簡便融資借據、放款借據、增補借據、本院八十七
    年拍字第五五○八號裁定、基本利率資料、存摺類存款明細分戶帳、台灣高雄地
    方法院民事執行處八十八年執字第一二九二七號強制執行金額計算書分配表各一
    份為證。被告未於言詞辯論期日到場爭執，亦未提出書狀作何聲明或陳述，依本
    院調查證據結果，原告之主張自堪信為真實。
三、按借用人應於約定期限內，返還與借用物種類、品質、數量相同之物。遲延之債
    務，以支付金錢為標的者，債權人得請求依法定利率計算之遲延利息，但約定利
    率較高，仍從其約定利率。當事人得約定債務人不履行債務時，應支付違約金，
    民法第四百七十八條前段、第二百三十三條第一項、第二百五十條第一項分別定
    有明文。
四、從而，原告依消費借貸契約之法律關係，請求被告給付原告新台幣壹佰壹拾萬零
    壹仟肆佰玖拾元，及其中新台幣壹佰零萬仟零捌拾元自民國八十九年二
    月九日起至清償日止，按年息百分之九點○五計算之利息，並自民國八十九年二
    月九日起至清償日止，按上開利率百分之二十計算違約金，即屬正當，應予准許
    。
五、據上論結，本件原告之訴為有理由，依民事訴訟法第三百八十五條第一項前段、
    第七十八條，判決如主文。
中      華      民      國    九十      年     十一     月    三十      日
                              臺灣高雄地方法院民事第一庭
~B法      官  洪碩垣
右為正本係照原本作成。
如對本判決上訴，須於判決送達後廿日內向本院提出上訴狀。
中      華      民      國    九十      年     十二     月      五      日
~B法院書記官  鄭翠蘭


司法院資訊處製作；財團法人民間司法改革基金會備份。
